【裁判字號】    92,台非,375
【裁判日期】    921031
【裁判案由】    偽造文書
【裁判全文】
最高法院刑事判決                                九十二年度台非字第三七五號
    上  訴  人  最高法院檢察署檢察總長
    被      告  甲○○
右上訴人因被告偽造文書案件，對於台灣台北地方法院中華民國九十一年十二月十三
日第一審確定判決（九十一年度訴字第八五號，起訴案號：台灣台北地方法院檢察
署九十一年度偵字第一二七二號、同年度偵緝字第八七一號），認為違法，提起非
常上訴，本院判決如左：
    主  文
原判決關於違背法令之部分撤銷。
    理  由
非常上訴理由稱：「按除有特別規定外，已受請求之事項未予判決，或未受請求之事
項予以判決，其判決當然違背法令，刑事訴訟法第三百七十九條第十二款定有明文。
本件檢察官於前開案件之九十一年十一月二十九日上午十時三十分之審判庭中，具體
補充論告，『被告於九十年九月、十月間向中華電信股份有限公司申請000000
0、00000000號電話，係冒用施武男名義申請，所為涉犯偽造文書罪嫌』
，應認該犯罪事實已為起訴之範圍，法院應就該犯罪事實審理；詎本件一審判決僅就
被告甲○○冒名施武男，偽造施武男名義之市內電話業務申請書並進而行使，申請0
000000號電話之犯行為有罪之實體判決，而就其冒名申請00000000
號電話號碼之犯行，置之不論，該二罪間具有連續犯關係，屬裁判上一罪，顯屬已受
請求之事項未予判決，自屬違背法令。爰依刑事訴訟法第四百四十一條、第四百四十
三條提起非常上訴，以資糾正。」等語。
本院按除刑事訴訟法有特別規定外，已受請求之事項未予判決，其判決當然為違背法
令，刑事訴訟法第三百七十九條第十二款定有明文。又所謂已受請求之事項未予判決
，其在第一審法院，係指起訴、自訴或反訴之情形而言。至案件起訴後，檢察官如於
法院審理時，已以言詞追加起訴，或就有裁判上一罪關係之他部分事實，請求併辦時
，法院如僅就已起訴部分審判，而漏未就該言詞追加起訴或為起訴效力所及之併辦部
分審理及判決時，即屬已受請求之事項未予判決之違法。本件原審法院於民國九十一
年十一月二十九日審理時，檢察官陳述起訴要旨後，認被告冒用施武男名義申請00
000000號電話部分，涉嫌偽造文書罪部分，與起訴部分，有裁判上一罪之連續
關係，已當庭補充陳述：「被告於九十年九月、十月間向中華電信股份有限公司申請
0000000、00000000號電話，係冒用施武男名義申請，所為涉犯偽
造文書罪嫌」等情（見原審法院卷第三六頁），則本件除檢察官原請求併辦之冒用
施武男名義申請0000000號電話，偽造文書部分外，另被告於九十年十月間
，冒用施武男名義，向中華電信股份有限公司申請00000000號電話之偽造文
書部分，檢察官既於原審法院審理時，已以言詞追加起訴，該追加部分之犯罪事實，
自在起訴之範圍內，法院應併予審判，惟原判決對於該部分恝置不論，揆諸首揭說明
，即有已受請求之事項未予判決之違法。案經確定，非常上訴意旨，執以指摘，洵有
理由，惟原判決尚非不利於被告，應由本院僅將原判決關於未予判決之違背法令之部
分撤銷，以資糾正。
據上論結，應依刑事訴訟法第四百四十七條第一項第一款前段，判決如主文。
中      華      民      國    九十二    年      十      月    三十一    日
                              最高法院刑事第十庭
                                  審判長法官  林  增  福
                                        法官  邵  燕  玲
                                        法官  吳  昆  仁
                                        法官  陳  世  雄
                                        法官  惠  光  霞
      右正本證明與原本無異
                                              書  記  官
中      華      民      國    九十二    年     十一     月      六      日


司法院資訊處製作；財團法人民間司法改革基金會備份。
